臺灣南投地方法院民事裁定
110年度消債更字第15號
聲  請  人
即  債務人  陳麗惠  
相  對  人
即  債權人  第一商業銀行股份有限公司

法定代理人  邱月琴   
代  理  人  呂立偉  
相  對  人
即  債權人  國泰世華商業銀行股份有限公司

法定代理人  郭明鑑   
代  理  人  吳俊鴻  
相  對  人
即  債權人  滙豐(台灣)商業銀行股份有限公司


法定代理人  麥康裕  


相  對  人
即  債權人  元大商業銀行股份有限公司


法定代理人  翁健    
代  理  人  黃勝豐  
相  對  人
即  債權人  凱基商業銀行股份有限公司


法定代理人  魏寶生  


相  對  人
即  債權人  星展(台灣)商業銀行股份有限公司


法定代理人  趙亮溪  


相  對  人
即  債權人  台新國際商業銀行股份有限公司


法定代理人  吳東亮  
相  對  人
即  債權人  中國信託商業銀行股份有限公司


法定代理人  利明献  


上列當事人間更生事件，本院裁定如下：
    主  文
聲請駁回。
聲請程序費用由聲請人即債務人負擔。
    理  由
一、按債務人對於金融機構負債務者，在聲請更生前，應向最大
    債權金融機構請求協商債務清償方案，或向其住、居所地之
    法院或鄉、鎮、市、區調解委員會聲請債務清理之調解；債
    務人與金融機構協商或調解成立者，不得聲請更生或清算，
    但因不可歸責於己之事由，致履行有困難者，不在此限；第
    75條第2項規定，於前項但書情形準用之；本條例施行前，
    債務人依金融主管機關協調成立之中華民國銀行公會會員，
    辦理消費金融案件無擔保債務協商機制與金融機構成立之協
    商，準用前2項之規定，消費者債務清理條例（下稱消債條
    例）第151條第1項、第7項、第8項、第9項定有明文。而債
    務人可處分所得扣除自己及依法應受其扶養者所必要生活費
    用之餘額，連續3個月低於更生方案應清償之金額者，即推
    定有不可歸責於己之事由，消債條例第75條第2項定有明文
    。再按聲請更生或清算不合程式或不備其他要件者，法院應
    以裁定駁回之，但其情形可以補正者，法院應定期間先命補
    正，消債條例第8條亦定有明文。
二、經查：聲請人即債務人（下稱聲請人）因認自身有不能清償
    債務之情，曾於民國95年間依中華民國銀行公會會員辦理消
    費金融案件無擔保債務協商機制，與相對人即債權人（下稱
    相對人）即當時最大債權銀行國泰世華商業銀行股份有限公
    司（下稱國泰世華銀行）申請債務協商，並以自95年12月起
    分120期、利率2.88%、每月攤還新臺幣（下同）1萬2,655元
    之條件成立協商等節，有財團法人金融聯合徵信中心查詢當
    事人綜合信用報告回覆書、國泰銀行110年5月19日陳報狀附
    協議書在卷可佐（見卷第29至42、171頁），堪認定為真實
    ，是故，聲請人除有因不可歸責於己事由致履行有困難之情
    形外，不得聲請更生。再者，聲請人聲請本件更生時，固有
    陳報前開協商存在之事實，然就前開協商之具體內容，未予
    說明，亦未提出前開協商之證明文件供本院審酌；就前開協
    商之履行情形及毀諾原因，僅稱配偶工作及收入不穩定，小
    孩年紀尚幼，致開銷較大，故無法負擔協商金額，因而毀諾
    等等，惟未具體說明其當時收入金額、具體用錢需求及金額
    、當時收入扣除支出之餘額、盡力履行相關情況，亦未提出
    任何證據以佐前情存在（見卷第7頁），經本院認有說明之
    必要，通知聲請人於110年8月13日到庭陳述意見時，僅泛稱
    因無法負擔，因而未能繼續履行協商金額，並稱沒有證據提
    出等語（見卷第223頁），致本院尚無從審酌其有何不可歸
    責於己事由致履行有困難之情況。從而，本件聲請程序，難
    認適法。
三、縱認本件聲請程序，合於前開消債條例第151條第7項但書之
    情，而屬適法；惟按債務人不能清償債務或有不能清償之虞
    ，且無擔保或無優先權之本金及利息債務總額未逾1,200萬
    元者，於法院裁定開始清算程序或宣告破產前，得向住所地
    或居所地之法院聲請更生，消債條例第3條、第5條、第42條
    第1項固定有明文。然更生程序之性質，係重建型之債務清
    理程序，旨在使陷於經濟上困境之債務人，於盡力清償債務
    後得以免責，與清算程序有異；是於債務人聲請更生，經法
    院審認其無資產，且完全無收入，或收入扣除生活必要支出
    後，已無賸餘資金可供清償債務，而難成立任何清償方案時
    ，倘仍強許其開始進行更生，非但與更生制度本旨相悖，且
    未能使債務人重建其經濟生活，並致司法資源無端耗費，故
    不宜准許之。
四、聲請意旨略以：聲請人積欠相對人已知之債務總額為104萬5
    ,255元，有不能清償債務之情事，未逾1,200萬元；聲請人
    現在平林國小任職，擔任約聘廚工人員，每月固定薪資約為
    1萬1,000元，另有兼打臨工，每月收入不一定，有時可達3,
    000至5,000元不等；每月個人生活必要支出約1萬3,600元；
    名下並無財產；聲請人並無清算或破產等事件現繫屬於法院
    ，爰依法聲請更生等語。
五、經查：
　㈠聲請人主張其現在平林國小任職，擔任約聘廚工人員，每月
    固定收入約為1萬1,000元等語，有聲請人之勞工保險被保險
    人投保資料表、107年度綜合所得稅各類所得資料清單、員
    工薪資證明書等件在卷為憑（見卷第23至25、195至197頁）
    ，堪信為真實。至其固主張另有兼打臨工，可達3,000至5,0
    00元等等，然其亦稱該部收入並非穩定，且尚未提出相關證
    據以佐其實，經本院認有說明之必要，通知聲請人於110年8
    月13日到庭陳述意見時，亦稱沒有證據提出等語（見卷第22
    4頁），自不宜將其所稱該部收入，列入其每月固定收入。
    從而，應認聲請人每月固定收入約為1萬1,000元。
  ㈡然而，參酌消債條例第64條之2所定關於債務人生活所必需及
    其共同生活親屬生活所必需之認定標準，以最近1年衛生福
    利部或直轄市政府所公告當地區每人每月最低生活費（110
    年度臺灣省每人每月最低生活費）1.2倍計算之數額，作為
    必要支出之標準，認聲請人於更生期間，每月需負擔之個人
    生活必要支出為1萬5,946元（計算式：1萬3,288元×1.2 倍≒
    1萬5,945.6元，小數點以下四捨五入），則以其每月固定收
    入，顯不足敷前開每月個人生活必要支出；縱依聲請人主張
    其於更生期間，每月需負擔之個人生活必要支出僅約為1萬3
    ,600元等語，則以其每月固定收入，仍不足敷前開每月個人
    生活必要支出；經本院認有說明之必要，通知聲請人於110
    年8月13日到庭陳述意見時，其亦稱其每月個人生活必要支
    出約為1萬3,600元，且尚可能有其他開銷等語（見卷第224
    頁）；從而，堪認聲請人每月之固定收入，不足敷其個人生
    活之必要支出。再者，聲請人名下除有車齡已20餘年而幾無
    殘值之車輛外，亦無其他財產乙節，有全國財產稅總歸戶財
    產查詢清單存卷可參（見卷第27頁）。故而，實難認聲請人
    尚有資產或固定收入餘額可資履行更生方案。
六、綜上所述，依聲請人之說明，尚無從認其有何不可歸責於己
    事由致履行協商有困難之情況，難認符合聲請更生之程序要
    件，且依聲請人每月之固定收入，亦不足敷其個人生活之必
    要支出，難認有履行更生方案之可能，是本件聲請更生，不
    應准許，應予駁回。
七、爰依首揭規定，裁定如主文。
中　　華　　民　　國　  110　　年　　9 　　月　  30　 日
                    民事第二庭法  官  葉峻石
以上正本係照原本作成。
如對本裁定抗告，應於收受裁定正本送達後10日內向本院提出抗
告狀，並繳納抗告裁判費新臺幣1,000 元。
中　　華　　民　　國　  110　　年　　9 　　月　  30　 日
                              書記官  沈柏樺